臺灣雲林地方法院民事裁定　　　九十一年度破字第二號
　　聲　請　人　東元電機股份有限公司
　　法定代理人　乙○○
　　代　理　人　葉仲原
　　即　債務人　甲○○
右當事人間聲請宣告債務人破產事件，本院裁定如左：
    主      文
聲請駁回。
聲請程序費用由聲請人負擔。
    理      由
一、本件聲請意旨略以：相對人為西螺福德醫院籌備處負責人，於民國八十七年十二
    月二十八日與聲請人簽訂西螺福德醫院新建工程合約，雙方約定由聲請人提供新
    台幣（下同）二千萬元之履約保證金，而相對人則簽發本票五紙（每紙本票金額
    均為四百萬元）以為擔保，但因工程並未動工，相對人自應退還聲請人所提供之
    履約保證金，聲請人乃提示本票要求相對人清償，未料除其中兩張本票兌現外，
    其餘三張本票均未兌現，並遭銀行拒絕往來，屢經聲請人前往催討，均無結果。
    又經查證，相對人所有之不動產，早已設定高額抵押權，可見相對人確已無清償
    能力。相對人目前雖任職雲林縣議會議長，其民意代表薪酬優厚，惟相對人積欠
    聲請人之票款債務高達一千二百萬元，即便對此聲請強制執行，恐亦杯水車薪；
    更何況，民意代表係透過政治選舉當選始得就職，倘若相對人於次屆政治選舉未
    能當選，即不具薪酬強制執行之實益。相對人之資產與信用既均已達無清償能力
    之程度，為此聲請宣告相對人破產，俾以早日清理債務，以免遭受損害等語。
二、按債務人不能清償債務者，依本法所規定和解或破產程序，清理其債務；破產，
    對債務人不能清償債務者，宣告之，固為破產法第一條第一項及第五十七條所明
    定。惟所謂不能清償債務，係指債務人欠缺清償能力，對於已屆清償期而受請求
    之債務，一般、繼續且客觀的不能支付而言；亦即債務人欠缺清償能力，有對於
    已屆清償期而受請求之債務，全般、繼續無法為清償債務之客觀經濟狀態，且該
    不能清償之狀態應對多數債權人之債務之全部或主要部分無法履行，始足當之。
    再者，一般自然人之清償能力，並不限於財產，縱使債務人之財產有限，但若其
    信用良好，或具備謀生技能及工作能力，其對於債務仍然有清償之可能。是以債
    務人之不能清償，不能僅以其財產之多寡為準，尚需以其所有之財產、信用、及
    能力三者均無法清償其債務之情形，始能認為債務人缺乏清償能力，而成為不能
    清償，故債務人即使其負債超過其現有財產，但如果能憑其信用或勞力融通金錢
    ，即尚難謂不能清償，凡此均合先敘明。
三、經查，相對人已於九十年八月十七日被列為拒絕往來戶（支票存款戶），為期三
    年之事實，固經本院向雲林縣票據交換所函詢屬實，有該所九十一年四月十九日
    雲斗票字第三三號函附卷可稽，惟支票存款戶經拒絕往來，固屬「停止支付」之
    態樣之一，惟若能證明債務人仍有清償能力，自可推翻法律上債務人不能清償債
    務之推定（破產法第第一條第二項）。經本院調查相對人之財產狀況：
  (一)相對人之負債部分：
    1.積欠雲林縣虎尾鎮農會（下稱虎尾鎮農會）合計一千六百萬元，繳息不正常，
      均經該會依法追訴中（參該會九十一年四月二十三日虎農信字第九一二一九號
      函）。
    2.積欠有限責任台灣省蔗農消費合作社（下稱蔗農消費合作社）合計五百零七萬
      元，繳息均不正常，其中八十八萬元之清償期限為九十一年七月十五日；其中
      二百九十九萬九千元之清償期限為九十三年七月十五日；其中一百二十萬元之
      清償期限為九十四年一月十五日。另尚有連帶保證債務（參卷附九十一年四月
      二十九日蔗消合服字第二○七號函）。
    3.於中國農民銀行並無借款，但有連帶保證債務（參卷附該行斗六分行九十一年
      四月三十日九一農斗授字第○九一號）。
    4.積欠台灣土地銀行合計四千四百十九萬元（參卷附該行九十一年六月十一日民
      事陳報狀）。
    5.積欠本件聲請人一千二百萬元。
    6.因給付票款事件，經福灣企業股份有限公司聲請強制執行，其求償金額為十萬
      五千元（本院九十一年度執字第二一一三號）。
    7.積欠上官營造有限公司八百萬元，經該公司聲請強制執行，目前按月由該公司
      收取相對人之薪資四萬元（九十年度執字第八二三五號）。
  (二)聲請人資產部分（參卷附財政部台灣省中區國稅局虎尾稽徵所九十一年三月十一
    日中區國稅虎尾密字第○九一○○二○○九三號函所附財產歸戶資料、土地登記
    謄本、建物登記謄本）：
    1.雲林縣虎尾鎮○○○段二三九地號，地目建，面積八十平方公尺（權利範圍三
      六○○○○分之五五九一），公告土地現值為二千六百零九元。其上分別有蔗
      農消費合作社設定最高限額抵押權四百萬元（第一順序）、九百五十萬元（第
      二順序）。
    2.雲林縣虎尾鎮○○○段二三九之五地號，地目建，面積八五‧五八平方公尺（
      權利範圍二分之一），公告土地現值為八萬九千八百五十九元。其上分別有蔗
      農消費合作社設定最高限額抵押權四百萬元（第一順序）、九百五十萬元（第
      二順序）。
    3.雲林縣虎尾鎮○○○段六五三地號，地目田，面積三○八六平方公尺（權利範
      圍全部），公告土地現值為二百七十七萬七千四百元。其上有台灣土地銀行設
      定最高限額抵押權一千八百九十六萬元。
    4.雲林縣虎尾鎮○○○段二四○之一二地號，地目建，面積四六平方公尺（權利
      範圍全部），公告土地現值為九萬六千六百元。其上有蔗農消費合作社設定最
      高限額抵押權九百五十萬元。
    5.雲林縣虎尾鎮○○○段二四○之一四地號，地目建，面積三平方公尺（權利範
      圍全部），公告土地現值為八千七百元。其上有蔗農消費合作社設定最高限額
      抵押權九百五十萬元。
    6.雲林縣虎尾鎮○○○段二四○之一八地號，地目建，面積六五平方公尺（權利
      範圍全部），公告土地現值為十八萬八千五百元。其上有蔗農消費合作社設定
      最高限額抵押權九百五十萬元。
    7.雲林縣虎尾鎮○○○段二四○之一九地號，地目建，面積四四平方公尺（權利
      範圍全部），公告土地現值為十二萬七千六百元。其上有蔗農消費合作社設定
      最高限額抵押權九百五十萬元。
    8.雲林縣虎尾鎮○○○段二四○之二二地號，地目建，面積八平方公尺（權利範
      圍全部），公告土地現值為二萬三千二百元。其上有蔗農消費合作社設定最高
      限額抵押權九百五十萬元。
    9.雲林縣虎尾鎮○○○段二四○之二三地號，地目建，面積七平方公尺（權利範
      圍全部），公告土地現值為一萬七千四百元。其上有蔗農消費合作社設定最高
      限額抵押權九百五十萬元。
    10.雲林縣虎尾鎮○地段二○二地號，地目田，面積一○○八‧○七平方公尺（權
      利範圍全部），公告土地現值為九十萬七千二百六十三元。其上有虎尾鎮農會
      設定最高限額抵押權八百四十萬元。
    11.雲林縣虎尾鎮○地段二○三地號，地目田，面積四四四一‧八三平方公尺（權
      利範圍全部），公告土地現值為四百八十八萬九千九百四十三元。其上有虎尾
      鎮農會設定最高限額抵押權八百四十萬元。
    12.雲林縣虎尾鎮○地段二九一地號，地目田，面積五四三三‧二七平方公尺（權
      利範圍全部），公告土地現值為三百九十九萬七千六百四十七元。其上有台灣
      土地銀行設定最高限額抵押權一千八百九十六萬元。
    13.雲林縣虎尾鎮○地段三○七地號，地目田，面積三八四八‧六二平方公尺（權
      利範圍全部），公告土地現值為三百四十六萬三千七百五十八元。其上有蔗農
      消費合作社設定最高限額抵押權六百萬元（第一順序）、九百五十萬元（第二
      順序）。
    14.雲林縣虎尾鎮○地段六二七地號，地目田，面積三五一六‧一平方公尺（權利
      範圍全部），公告土地現值為三百十六萬四千四百九十元。其上有台灣土地銀
      行設定最高限額抵押權一千八百九十六萬元。
    15.雲林縣虎尾鎮○○○段一二四七之一地號，地目田，面積一一九六平方公尺（
      權利範圍全部），公告土地現值為一百三十一萬五千六百元。其上分別有中國
      農民銀行設定最高限額抵押權二千六百四十萬元（第一順序）、四百八十萬元
      （第二順序）。
    16.雲林縣虎尾鎮○○段八二七地號，地目田，面積一八一六平方公尺（權利範圍
      全部），公告土地現值為三百二十六萬八千八百元。其上分別有蔗農消費合作
      社設定最高限額抵押權五百萬元（第一順序）、九百五十萬元（第二順序）。
    17.雲林縣虎尾鎮○○段一七七之四四地號，地目旱，面積三五二四平方公尺（權
      利範圍全部），公告土地現值為二百八十一萬九千二百元。其上分別有蔗農消
      費合作社設定最高限額抵押權七百五十萬元（第一順序）、九百五十萬元（第
      二順序）。
    18.雲林縣虎尾鎮○○段一七七之四六地號，地目旱，面積二四二平方公尺（權利
      範圍全部），公告土地現值為十九萬三千六百元。未有他項權利登記。
    19.雲林縣虎尾鎮○○段一七七之五五地號，地目旱，面積三二六一平方公尺（權
      利範圍全部），公告土地現值為二百六十萬八千八百元。其上分別有蔗農消費
      合作社設定最高限額抵押權七百五十萬元（第一順序）、九百五十萬元（第二
      順序）。
    20.建物：雲林縣虎尾鎮○○○段八七建號，加強磚造二層樓住家（權利範圍全部
      ），建築完成日期七十一年二月十一日。房屋現值七萬二千七百五十元。
    建物：雲林縣虎尾鎮○○○段八九建號，加強磚造三層樓住家（權利範圍全部
      ），建築完成日期七十一年二月十一日。房屋現值二十九萬一千五百元。
    建物：門牌號碼為雲林縣虎尾鎮○○里○○路二三七之一號及同里二五四號，
      房屋現值分別為八萬一千六百元及三萬八千九百五十元。
    相對人目前擔任雲林縣議會議長，每月支領研究費十一萬九千二百九十五元，
      目前由債權人上官營造公司依本院收取命令按月收取四萬元（雲林縣議會九十
      一年七月一日九一雲議總字第九一○○○○一四五七號函）。
      綜觀相對人整體之財務狀況固屬不佳，惟相對人所負之債務，或則尚未屆清償
      期，或則以相對人名下多筆不動產設定抵押權以為擔保，縱然目前不動產之景
      氣低迷，抵押債權人能否完全受償，或未可知，惟仍難謂相對人對於多數債權
      人之債務之全部或主要部分無法履行；更何況，抗告人尚值壯年（三十四年四
      月五日出生），目前並擔任雲林縣議會議長一職，月入菲薄，其具有相當之謀
      生能力，應無堪置疑，相對人對於債務既仍然有清償之可能，並無對於債務全
      般繼續不能清償之情事，自難認為合於前述之破產原因。聲請人以相對人對其
      個別債權拒絕支付之情事，即聲請宣告相對人破產，核與前開說明不符，應予
      駁回。
四、依破產法第五條、民事訴訟法第九十五條、第七十八條裁定如主文。
中　　　華　　　民　　　國　　九十一　　　年　　　八　　　月　　十四　　日
                                  台灣雲林地方法院民事第一庭
~B法  　　官  李明益
右為正本係照原本作成。
如對本裁定抗告，須於裁定送達後十日內向本院提出抗告狀。（須附繕本）
中　　　華　　　民　　　國　　九十一　　　年　　　八　　　月　　十四　　日
~B法院書記官　蘇靜怡
